【裁判字號】    99,審訴,1145
【裁判日期】    990825
【裁判案由】    誣告
【裁判全文】
臺灣高雄地方法院刑事判決            99年度審訴字第1145號
公  訴  人  臺灣高雄地方法院檢察署檢察官
被      告  乙○○
上列被告因誣告案件，經檢察官提起公訴（99年度偵緝字第557
號），被告就被訴事實為有罪之陳述，經告知簡式審判程序之旨
，並聽取被告與公訴人之意見後，本院合議庭裁定由受命法官獨
任進行簡式審判程序，判決如下：
    主  文
乙○○犯誣告罪，累犯，處有期徒刑肆月。
    事  實
一、乙○○前於民國97年間因竊盜、施用毒品案件，經本院分別
    以97年度易緝字第55號、97年度訴緝字第80號判處有期徒刑
    8 月、8 月確定，嗣合併定應執行刑為有期徒刑1 年2 月確
    定，於98年6 月7 日縮刑期滿執行完畢。詎其不知悔改，明
    知車號ZX─4276號自小客車係渠受甲○○之委託，於98 年9
    月7 日向林金榮所租用，言明每日租金新台幣1200元，該車
    自租用後，乙○○即交予甲○○使用，惟甲○○於租用期間
    內，因故未按日繳納租金，且未與乙○○聯繫，乙○○為使
    甲○○出面解決，明知上述自小客車並未失竊，且明知該車
    之實際租用人及使用人是甲○○，竟意圖使甲○○受刑事處
    分，於98年9 月17日14時35分許，前往高雄市政府警察局左
    營分局舊城派出所，虛構「於98年9 月15日14時，發現自小
    客車ZX─4276號失竊…，我聽我朋友黃美玲稱是甲○○有開
    我所租用的小客車。她趁我在我朋友黃美玲家中睡覺時，拿
    走該部自小客車鑰匙，將車開走」等不實事項，誣指甲○○
    竊取上述自小客車，經警方於同日19時50分許，在高雄縣仁
    武鄉○○村○○路1B之86號逮捕甲○○。嗣乙○○因懼怕甲
    ○○遭判刑，而於同年9 月23日具狀向臺灣高雄地方法院檢
    察署自白上揭誣告犯行。甲○○涉嫌竊盜部分，經檢察官偵
    查後，於98年11月16日以98年度偵字第28277 號為不起訴處
    分確定。
二、案經臺灣高雄地方法院檢察署檢察官主動偵查起訴。
    理  由
一、本件被告乙○○所犯係死刑、無期徒刑、最輕本刑為3 年以
    上有期徒刑以外之罪，其於準備程序中就被訴事實為有罪之
    陳述，經法官告知簡式審判程序之旨，並聽取公訴人及被告
    之意見後，本院依刑事訴訟法第273 條之1 第1 項，裁定本
    件由受命法官獨任進行簡式審判程序，合先敘明。
二、上開事實，業據被告乙○○坦承不諱，核與證人甲○○、林
    金榮之證述情節相符，復有租賃契約、高雄市政府警察局車
    輛協尋電腦輸入單、高雄市政府警察局車輛尋獲電腦輸入單
    、高雄市政府警察局左營分局98 年9月17日調查筆錄、臺灣
    高雄地方法院檢察署98年度偵字第28277 號不起訴處分書各
    1 份在卷可稽。綜上所述，被告上開任意性之自白既有前揭
    證據可佐，核與事實相符，自得採為論罪科刑之依據，是本
    案事證已臻明確，被告犯行洵堪認定，應予依法論科。
三、核被告乙○○所為，係犯刑法第169 條第1 項之意圖他人受
    刑事處分，向該管公務員誣告罪。被告有事實欄所載之犯罪
    前科及執行情形，有臺灣高等法院被告前科紀錄表1 份在卷
    可查，其於上開有期徒刑執行完畢後5 年內，故意再犯本件
    有期徒刑以上之罪，為累犯，應依刑法第47條第1 項之規定
    加重其刑。按犯誣告之罪，於所誣告之案件裁判確定前自白
    者，減輕或免除其刑，刑法第172 條定有明文，被告於本案
    偵查中自白時，其所誣告之甲○○竊盜案件固業經檢察官為
    不起訴處分確定，然處分確定究與裁判確定不同，其自白仍
    不得謂非在所誣告之案件裁判確定以前，是以，本件被告之
    自白合於上開規定，自應予以減輕其刑（最高法院66年度第
    5 次刑庭庭推總會議決議、31年上字第2211號判例意旨參照
    ）。被告有前揭法定加重及減輕事由，爰依法先加重後減輕
    之。
四、復按「刑法第62條前段所規定之自首，係以對於未發覺之犯
    罪自首而受裁判為要件，故犯罪行為人應於有偵查犯罪職權
    之公務員未發覺犯罪事實或犯罪人之前自首犯罪，且接受裁
    判，兩項要件兼備，始得依刑法第62條前段自首之規定減輕
    其刑。本件上訴人於第一審法院審理中逃匿，經第一審法院
    於82年8 月24日發布通緝，至84年6 月間始緝獲歸案，上訴
    人在第一審法院審理中既已逃匿，即無接受裁判之意思，核
    與刑法第62條前段所規定自首之要件不合。」（最高法院86
    年度台上字第1951判決意旨參照）。查被告乙○○於偵查中
    經傳拘無著，顯已逃匿，經臺灣高雄地方法院檢察署於99年
    1 月12日以雄檢惠偵呂緝字第78號發布通緝，於99年3 月1
    日緝獲歸案；嗣於本院審理中，乙○○復傳拘無著，顯已逃
    匿，經本院於99年5 月19日以雄院高刑慎緝字第496 號發布
    通緝，於99 年7月8 日緝獲歸案等情，有臺灣高雄地方法院
    檢察署通緝書暨撤銷通緝書、本院通緝書暨撤銷通緝書、臺
    灣高等法院被告前科紀錄表各1 份附卷可憑，足見被告並無
    接受裁判之意思，依上開說明，本件即無自首規定之適用，
    附此敘明。
五、審酌被告明知甲○○並無竊取自小客車之事實，竟仍向該管
    員警謊稱甲○○竊盜而濫行誣告，致影響偵查機關偵查犯罪
    之進行，危害國家刑罰追訴權之正當、正確行使，浪費司法
    資源，復使甲○○有遭受不當追訴、審判之虞，所為誠屬可
    議，惟念其犯後自白坦承犯行，及其犯罪之動機、目的、手
    段、犯後態度等一切情狀，爰量處如主文所示之刑，以示懲
    儆。
據上論結，應依刑事訴訟法第273 條之1 第1 項、第299 條第1
項前段，刑法第169 條第1 項、第172 條、第47條第1 項，判決
如主文。
本案經檢察官張志杰到庭執行職務。
中    華    民    國    99    年    8     月    25    日
                  刑事第十庭    法  官  孫啟強
以上正本證明與原本無異。
如不服本判決，應於判決送達之日起10日內向本院提出上訴書狀
。
中    華    民    國    99    年    8     月    25    日
                                書記官  林介欽
附錄本判決論罪科刑之法條：
刑法第169條
意圖他人受刑事或懲戒處分，向該管公務員誣告者，處7 年以下
有期徒刑。
意圖他人受刑事或懲戒處分，而偽造、變造證據，或使用偽造、
變造之證據者，亦同。

司法院資訊處製作；財團法人民間司法改革基金會備份。
